臺灣彰化地方法院民事判決
109年度保險字第17號
原      告  洪忠輝  
訴訟代理人  蘇盈伃律師
複代理人    蔡嘉琪  
被      告  新光人壽保險股份有限公司

法定代理人  吳東進  
訴訟代理人  龍海明律師
上列當事人間請求給付保險金事件，本院於民國111年2月8日言
詞辯論終結，判決如下：
    主  文
被告應給付原告新臺幣80萬元，及自民國108年9月2日起至清償
日止，按週年利率10%計算之利息。
訴訟費用由被告負擔。
本判決於原告以新臺幣267,000元供擔保後，得假執行。但被告
如以新臺幣80萬元為原告預供擔保，得免為假執行。
    事實及理由
壹、程序事項
　　按當事人得以合意定第一審管轄法院；但以關於由一定法律
    關係而生之訴訟為限；前項合意，應以文書證之，民事訴訟
    法第24條定有明文。經查系爭保險（詳後述）保險單條款第
    36條約定：因本保險契約涉訟者，同意以要保人住所地地方
    法院為第一審管轄法院（本院卷1第28頁）。查本件要保人
    即原告住所位於彰化縣（本院卷1第11頁、第21頁），依前
    揭約定，本院自為合意管轄法院，合先敘明。
貳、兩造陳述：
  一、原告主張：
　　㈠伊於民國106年9月26日，以自己為被保險人，向被告投保
      新光人壽活力平安傷害保險，保險單號碼為0000000000（
      下稱系爭保險），保險金額為新臺幣(下同)200萬元。
　　㈡嗣伊於106年11月13日與訴外人巫美芳等發生交通事故（下
      稱系爭事故），伊因而受有頸椎第3-6節椎間盤突出、頸
      椎損傷併中央脊髓症候群、頸部肌肉疼痛等傷害（下稱系
      爭傷害），經持續治療與手術後，病情未經好轉，嗣於10
      8年7月29日經佑民醫療社團法人佑民醫院（下稱佑民醫院
      ）診斷為「病患外傷後中樞神經遺存顯著機能障礙，勞動
      力比一般人低下，終身僅能從事輕便工作」；且經臺中榮
      民總醫院鑑定，原告之失能狀況與系爭事故有相當因果關
      係。伊應符合系爭保險保險單條款附表二殘廢程度與保險
      金給付表（下稱系爭保險給付附表）第1-1-4項：「中樞
      神經系統機能遺存障害，由醫學上可證明局部遺存頑固神
      經症狀，且勞動能力較一般顯明低下者」，殘廢等級為第
      7等級，給付比例為40%，被告自應給付80萬元【計算式：
      200萬40％（第7級給付比例）＝80萬元】。
　　㈢是被告承保之事故既已發生，而伊為系爭保險之要保人及
      被保險人，自得向被告請求給付保險金。伊以被保險人之
      地位，備妥文件向被告請求失能保險金80萬元，經被告以
      108年9月2日理賠審核通知書拒絕理賠。伊又於109年3月1
      1日以高雄青年郵局第80號存證信函請求被告給付上開保
      險理賠金，被告仍於109年8月27日理賠審核通知書認伊未
      符合上開失能程度。為此，爰依保險法第34條第1項規定
      與系爭保險保險單條款之約定，向被告請求給付保險金等
      語。
　　㈣並聲明：如主文第1項所示，及願供擔保，請准宣告假執行
      。
  二、被告辯稱：
　　㈠原告為系爭保險之要、被保險人，嗣於106年11月13日發生
      系爭事故，但原告並未據實說明系爭事故發生後曾至中國
      醫藥大學附屬醫院（下稱中國附醫）救治住院數日（106
      年11月13日至106年11月20日），106年11月27日於中國附
      醫進行核磁共振攝影（即MRI），其結果皆顯示為脊椎退
      化現象。又原告於107年10月頸椎椎間盤切除融合手術，
      乃為治療前述之脊椎退化之椎間盤突出，顯與系爭事故無
      相當因果關係。原告無法證明其失能與系爭事故具相當因
      果關係，同時亦不符合所主張之殘廢等級，故伊不予理賠
      。
　　㈡另臺中榮民總醫院係依勞工保險之殘廢給付標準所為判定
      ，該分類標準與本件商業保險不同，無從以該鑑定結果認
      定原告符合系爭保險給付附表第1-1-4項之給付標準。
　　㈢原告於106年11月13日發生系爭事故，至109年10月始起訴
      ，已罹於系爭保險保險單條款第34條所約定2年請求權時
      效等語。
　　㈣並聲明：1.原告之訴及假執行之聲請均駁回。2.如受不利
      之判決，願供擔保請准宣告免為假執行。
參、不爭執事項（本院卷2第79頁，並依本判決論述方式修正之
    ）：
　一、原告於106年9月26日以自身為被保險人，向被告投保系爭
      保險，保險金額200萬元。
　二、原告於106年11月13日與巫美芳等發生系爭事故。
　三、佑民醫院107年11月7日診斷證明書記載：原告頸椎第3-6
      節椎間盤突出、頸椎損傷併中央脊髓症候群；原告因上述
      原因，於107年10月4日住院，於同年10月5日施行頸椎椎
      間盤切除併融合手術，於同年10月10日出院改門診追蹤，
      共住院7日，出院後穿戴頸圈3個月併休養3個月。出院後
      需他人照顧1個月等語。
　四、佑民醫院108年5月13日診斷證明書除上述記載外，另敘明
      ：原告外傷後中樞神經遺存顯著機能障礙，勞動力比一般
      人低下，終身僅能從事輕便工作（下或稱本件中樞神經遺
      存顯著機能障礙）等語。
肆、本院之判斷：
　一、原告主張：系爭事故與本件中樞神經遺存顯著機能障礙具
      相當因果關係，有無理由？
　    原告主張本件中樞神經遺存顯著機能障礙乃系爭事故所致
      ，兩者間有因果關係存在，為被告所否認。惟：
　　㈠按所謂相當因果關係，係指依經驗法則，綜合行為當時所
      存在之一切事實，為客觀之事後審查，認為在一般情形下
      ，有此環境、有此行為之同一條件，均可發生同一之結果
      者，則該條件即為發生結果之相當條件，行為與結果即有
      相當之因果關係（最高法院108年度台上字第326號判決要
      旨參照）。
　　㈡查原告因於106年11月13日發生系爭事故，受有系爭傷害，
      當日先送往佑民醫院急診、後轉送中國附醫就診。嗣後回
      診佑民醫院於107年10月4日住院，於翌日（同月5日）施
      行頸椎椎間盤切除併融合手術，於同月10日出院改門診追
      蹤，共住院7日。出院後持續至佑民醫院門診追蹤治療，
      該院於108年5月13日、7月29日均診斷：病患外傷後中樞
      神經遺存顯著機能障礙，勞動力比一般人低下，終身僅能
      從事輕便工作等語，有中國附醫病歷紀錄、佑民醫院神經
      外科診療紀錄在卷可佐（本院卷1第485頁、第354頁、第3
      62頁），並經兩造不爭執於前。足見原告雖非於系爭事故
      發生時，立即確診存有本件中樞神經遺存顯著機能障礙，
      然原告因系爭事故受有頸椎第3-6節椎間盤突出、頸椎損
      傷併中央脊髓症候群、頸部肌肉疼痛等系爭傷害，經佑民
      醫院手術及持續門診追蹤治療，最終確診係因「病患（即
      原告）外傷後」中樞神經遺存顯著機能障礙，已難認與系
      爭事故間全無因果關係。
　　㈢被告抗辯：106年11月27日於中國附醫進行核磁共振攝影，
      其結果皆顯示為脊椎退化現象，又原告於107年10月頸椎
      椎間盤切除融合手術，乃為治療前述之脊椎退化之椎間盤
      突出，顯與系爭事故無相當因果關係云云，經本院囑託臺
      中榮民總醫院就分別就：1.MRI所得結果係肇因於系爭車
      禍，亦或脊椎退化現象；2.本件中樞神經遺存顯著機能障
      礙與系爭事故有無相當因果關係等事項進行鑑定，經該院
      鑑定結果認定：1.依病歷記載，手術紀錄及所附光碟片，
      病人車禍後產生上肢麻木及無力症狀，MRI顯示椎間盤突
      出併脊髓壓迫，且脊髓有不正常訊號，和車禍有其相關性
      。2.病人機能障礙和車禍有其相關性等語，有臺中榮民總
      醫院鑑定書在卷可稽（本院卷2第31頁）。更足證原告現
      存本件中樞神經遺存顯著機能障礙，應為系爭事故所造成
      ，尚非單純脊椎退化現象所致甚明。是被告前開抗辯，亦
      難認可採。
　　㈣綜前所述，原告既因系爭事故受有系爭傷害，並致生本件
      中樞神經遺存顯著機能障礙，且依經驗法則判斷，亦堪認
      在一般情形下，如具備前述相同之條件，均可發生相同之
      結果，則揆諸前揭說明，則原告現存本件中樞神經遺存顯
      著機能障礙，自與系爭事故有相當因果關係存在。
　二、原告主張：本件中樞神經遺存顯著機能障礙該當符合系爭
      保險契約附表第幾1-1-4項等級失能，有無理由？
　　㈠經本院囑託臺中榮民總醫院就就原告經診斷為「病患外傷
      後中樞神經顯著機能障礙，勞動力比一般人低下，終身僅
      能從事輕便工作」係符合系爭保險給付附表第幾項第幾等
      級失能事項，經該院鑑定結果認定：「病人失能等級為七
      ，失能項目為2-4」等語（本院卷2第31頁）。對此被告則
      抗辯：前開鑑定係依勞工保險失能給付標準第3條附表失
      能項目2-4；惟社會保險乃強制性保險，其計算基礎與分
      類標準與商業保險有極大差異；本件係投保商業保險，但
      鑑定書卻依勞工保險之殘廢給付標準判定，顯有疏漏，鑑
      定結果無法符合原告所主張之殘廢給付標準云云。
　　㈡經查系爭保險給付附表第1-1-4項等級之殘廢程度為：「中
      樞神經系統機能遺存障害，由醫學上可證明局部遺存頑固
      神經症狀，且勞動能力較一般顯明低下者」（本院卷第29
      頁），此與勞工保險失能給付標準第3條附表失能項目2-4
      所載失能狀態為「中樞神經系統機能遺存顯著失能，終身
      僅能從事輕便工作者」等語並無二致，亦與佑民醫院病歷
      所記載：「病患外傷後中樞神經遺存顯著機能障礙，勞動
      力比一般人低下，終身僅能從事輕便工作」等語若合符節
      。復參以原告經佑民醫院上開診斷「勞動力比一般人低下
      ，終身僅能從事輕便工作」殘廢程度，雖未達系爭保險給
      付附表第1-1-3項等級「終身無工作能力」程度，但相較
      第1-1-5項等級「通常無礙勞動」程度為嚴重，足徵殘廢
      程度應介於兩者間而為第1-1-4項等級，亦可認定。從而
      臺中榮民總醫院固係就勞工保險失能給付標準第3條附表
      失能項目所為前開回復，此部分恐有誤解本院所詢鑑定項
      目，惟勞工保險失能給付標準第3條附表失能項目2-4所載
      失能狀態內容既與系爭保險給付附表第1-1-4項等級之殘
      廢程度相同，亦無礙本件殘廢等級之認定。則原告主張本
      件中樞神經遺存顯著機能障礙該當符合系爭保險給付附表
      第1-1-4項等級失能，為有理由，應屬可採。
　三、被告抗辯原告請求罹於時效，有無理由？
　    被告抗辯：原告於106年11月13日發生系爭事故，至109年
      10月始起訴，已罹於2年請求權時效云云，惟：
　　㈠按由保險契約所生之權利，自得為請求之日起，經過2年不
      行使而消滅，保險法第65條第1項定有明文，系爭保險保
      險單條款第34條亦為約定：「由本契約所生的權利，自得
      為請求日起，經過兩年不行使而消滅」。
　　㈡系爭事故雖發生於000年00月00日並導致原告受有系爭傷害
      ，惟並非毫無治療之可能，原告亦先後於佑民醫院急診、
      後轉送中國附醫就診。嗣後回診佑民醫院於107年10月5日
      施行頸椎椎間盤切除併融合手術，業如上述。則原告於受
      傷後接受治療、手術，其後是否即能康復，抑或未能康復
      而終至發生失能結果，尚非於系爭事故發生時即可預知，
      而須視實際治療狀況，並待醫師專業診斷後，始得確認。
      而核諸佑民醫院病歷紀錄與診斷證明書顯示，107年11月7
      日診斷證明書僅記載系爭傷害與就診紀錄，直至108年5月
      13日診斷證明書方明確記載：病患外傷後中樞神經遺存顯
      著機能障礙，勞動力比一般人低下，終身僅能從事輕便工
      作等語，108年7月29日診斷證明亦為相同之認定，職是認
      原告迄108年5月13日始因上開診斷而得以確認符合請領保
      險金之要件，而得向被告行使保險金請求權。是以本件殘
      廢保險金之請求權應自108年5月13日起算2年時效；又原
      告於108年、109年間先後向被告請求保險金遭拒絕後，遂
      於109年10月12日提起本件訴訟（本院卷1第11頁收狀戳章
      ），依上開規定，自未罹於2年消滅時效，被告不得為時
      效抗辯而拒絕給付，著無庸疑。
　四、系爭保險保險單條款第9條約定：「被保險人於本契約有
      效期間內遭受第二條約定的意外傷害事故，自意外傷害事
      故發生之日起一百八十日以內致成附表二所列殘廢程度之
      一者，本公司以診斷確定日為準，依保險金額並按附表二
      所列之給付比例計算給付『意外殘廢保險金』。但超過一百
      八十日致成殘廢者，受益人若能證明被保險人之殘廢與該
      意外傷害事故具有因果關係者，不在此限」。準此，原告
      既因系爭事故，致本件中樞神經遺存顯著機能障礙，而符
      合系爭保險給付附表第1-1-4項之殘廢程度，前已詳述，
      則原告依前揭約定，請求被告給付所投保保險金額200萬
      元之40％即80萬元之保險金，自應准許。
　五、按保險人應於要保人或被保險人交齊證明文件後，於約定
      期限內給付賠償金額。無約定期限者，應於接到通知後15
      日內給付之；保險人因可歸責於自己之事由致未在前項規
      定期限內為給付者，應給付遲延利息年利1分，保險法第3
      4條定有明文。經查本件原告於108年8月以被保險人之地
      位依系爭保險備妥文件向被告請求保險金之給付，惟被告
      未依前揭規定於接到通知後15日內給付保險金，反而於10
      8年9月2日發給理賠審核通知書拒絕理賠，為被告所不爭
      執（本院卷2第78頁），則原告請求自108年9月2日起至清
      償日止，按週年利率百分之10計算之利息，自無不許之理
      。
伍、綜上所述，原告依系爭保險保險單條款及保險法第34條規定
    ，請求原告給付80萬元，及自108年9月2日起至清償日止，
    按週年利率10%計算之利息，核屬正當，應予准許。
陸、兩造分別陳明願供擔保請准宣告假執行或免為假執行，核無
    不合，爰分別酌定相當之擔保金額予以准許。
柒、本件事證已臻明確，兩造其餘攻擊防禦方法及證據，經核與
    判決結果不生影響，爰不予調查及一一論列。至被告雖聲請
    臺中榮民總醫院補充鑑定：1.另以商業保險之殘廢給付項目
    認定；2.一併提供原告之活動影像，再次確認其殘廢程度云
    云（本院卷2第79頁），惟查本件事證已臻明確，並經本院
    認定如前，參以臺中榮民總醫院已就原告手術紀錄及核磁共
    振影像紀錄等相關資料予以鑑定，因認無再予補充鑑定之必
    要，末此說明。
捌、據上論結，本件原告之訴為有理由，依民事訴訟法第78條、
    第390條第2項、第392條第2項，判決如主文。
中　　華　　民　　國　　111 　年　　2 　　月　　25　　日
                  民事第一庭    法　官  徐沛然
以上正本係照原本作成。
如對判決上訴，應於判決送達後20日內向本院提出上訴狀。如委
任律師提起上訴者，應一併繳納上訴審裁判費。
中　　華　　民　　國　　111 　年　　2 　　月　　25　　日
                                書記官  蔡明株